臺灣高雄地方法院刑事判決　　　　　　　94年度交訴字第30號
公　訴　人　臺灣高雄地方法院檢察署檢察官
被　　　告　丙○○
選任辯護人　甲○○律師
上列被告因公共危險等案件，經檢察官提起公訴（93年度偵字第
23869號），本院判決如下：
    主  文
丙○○駕駛動力交通工具肇事，致人受傷而逃逸，處有期徒刑捌
月。
過失傷害部分公訴不受理。
    事  實
一、丙○○於民國93年4 月29日7 時30分許，駕駛車牌號碼ＸＥ
    ─6683號自用小客車（下稱ＸＥ─6683號車），沿高雄市新
    興區○○○路由東往西方向行駛，行至中正四路與成功一路
    之交岔路口時，與由丁○○騎乘、沿成功一路由南向北方向
    行駛並正通過該交岔路口之車牌號碼ＺＤＣ─115 號機車（
    下稱ＺＤＣ─115 號機車）在上開交岔路口發生碰撞，致鍾
    淑汶人車倒地並因而受有顏面撕裂傷、挫傷、右臏骨折、左
　　膝及左下肢擦挫傷等傷害（過失傷害部分業經撤回告訴，詳
    如後述）。丙○○明知其駕駛動力交通工具肇事發生車禍，
    且從後照鏡看見丁○○人車倒地，尚未獲救護措施，竟萌生
    逃逸避責之意，仍未停車而猶駕駛ＸＥ─6683號車沿中正四
    路由東往西方向直行逃離現場，嗣ＸＥ─6683號車駛至中正
    四路與市○○路○○路口停等紅燈時，適有一名不詳姓名年
    籍之男子騎乘機車趕至ＸＥ─6683號車駕駛座旁，向丙○○
    提醒業已肇事，且當時在中正四路與市○○路○○路口東南
    方操控紅綠燈號誌之警員乙○○見狀上前了解，上開男子並
    將丙○○肇事未停於車禍現場之情告知乙○○後，丙○○始
    駕駛ＸＥ─6683號車向左迴轉循慢車道折回上揭車禍現場。
二、案經丁○○訴由臺灣高雄地方法院檢察署檢察官偵查起訴。
    理  由
甲、有罪部分：
一、訊據被告丙○○對於在上揭時地，駕駛ＸＥ─6683號車與告
    訴人丁○○騎乘ＺＤＣ─115 號機車在高雄市○○○路與成
    功一路之交岔路口處，發生碰撞車禍，告訴人因而倒地受傷
    ，且被告透過後視鏡看見告訴人人車倒地，但並未停車而仍
    駕駛ＸＥ─6683號車沿中正四路由東往西方向行駛，直至中
    正四路與市○○路○○路口停等紅燈時，一名男子騎乘機車
    至ＸＥ─6683號車駕駛座旁向被告告知業已肇事，且警員乙○○見狀上前了解後，被告才駕駛ＸＥ─6683號車向左迴轉
    循機車道折回上揭車禍現場等情，固為坦承，惟矢口否認肇
    事逃逸之犯行，並辯稱：車禍發生後，我有減速慢行，然因
    發生車禍之交岔路口至中正四路與市○○路○○路口之間，
    不能往左迴轉，我才想待至中正四路與市○○路○○路口時
    再迴轉返回車禍現場，我並無逃逸之意圖云云，辯護人並以
    被告在中正四路與市○○路○○路口停等紅燈時，係停於紅
    燈准予右轉車道之第1 部車，若有意逃逸，即可直接右轉逃
    離，無須向左迴轉返回車禍現場，可見其無逃逸之意云云。
    經查：
  (一)按被告以外之人於偵查中向檢察官所為之陳述，除顯有不可
    信之情況者外，得為證據，刑事訴訟法第159 之1 第2 項定
    有明文。查證人丁○○、乙○○於偵查中向檢察官具結所為
    之陳述，係被告以外之人於偵查中向檢察官所為之陳述，且
    未見有何顯不可信之情況，依上開規定，得為證據。又道路
    交通事故現場圖、道路交通事故調查表1 份及告訴人之高雄
    市立聯合醫院診斷證明書各1 份，檢察官、被告及辯護人於
    本院調查證據時，均知曉為審判外之書面陳述，係為傳聞證
    據，且至言詞辯論終結前均未聲明異議，本院審酌前開書面
    陳述作成之情況，並無不適當之情形，故依刑事訴訟法第15
    9 條之5 第2 項規定，均得為證據。
  (二)被告駕駛ＸＥ─6683號車與告訴人騎乘之ＺＤＣ─115 號機
    車在高雄市○○○路與成功一路之交岔路口處，發生碰撞車
    禍，告訴人因而倒地並受有顏面撕裂傷、挫傷、右臏骨折、
    左膝及左下肢擦挫傷等傷害之情，除為告訴人及被告所陳外
    ，並有道路交通事故現場圖1 份、道路交通事故調查表1 份
    、車禍現場相片11幀及告訴人之高雄市立聯合醫院診斷證明
    書1 份在卷可稽（分見93年度偵字第23869 號卷第9 頁至第
    12頁、第22頁至第27頁、93年度發查字第3628號卷第4 頁）
    。
  (三)被告坦稱其在本件車禍碰撞，自後照鏡得知告訴人人車倒地
    後，並未立即停車，而係繼續直行至中正四路與市○○路○○路口停等紅燈等語，且證人即告訴人於偵查中證稱：我因
    車禍碰撞倒在路上時，聽到很多人說被告之車撞倒人怎麼未
    停下來等語（見93年度偵字第23869 號卷第28頁），而本件
    件車禍現場，與中正四路與市○○路○○路口之間，直線距
    離不下數百公尺，可見被告在明知已發生車禍肇事後，並未
    立即停車，仍繼續沿中正四路直行至距離車禍現場數百公尺
    遠之中正四路與市○○路○○路口時，始因停等紅燈之故而
    停車。再從本件車禍現場沿中正四路至該路與市○○路○○
    路口之間，在中油公司中正四路加油站之入口及出口處之前
    方，清楚置有2 處雙黃線、安全島中斷之缺口，而允准沿中
    正四路由東向西方向行駛之汽車得以利用該缺口處進行左迴
    轉動作之設計，有相片3 幀可憑（見93年度偵字第23869 號
    卷第45頁），足見從本件車禍現場至中正四路與市○○路○○路口之間，具有2 處十分明顯而得以利用進行左迴轉之處
    所，被告既然陳稱在車禍發生後即減速慢行，其自可輕易發
    現上揭可用進行左迴轉之處所為是，則被告辯稱上開路段無
    從左轉云云，已與事實不符。再者，證人即警員乙○○迭於
    偵訊及審理時證稱：我原本在中正四路與市○○路○○路口
    之東南方操控紅綠燈號誌，看到ＸＥ─6683號車沿中正四路
    由東往西行駛至該交岔路口停等紅燈，該車係停於內側車道
    之第1 部車，其停止時已是紅燈數秒，當時中正四路上之車
    輛沒幾部，且均停止，而在市○○路之車輛雖比較多，但不
    至於塞車，且無連續一直從中正四路左轉之車輛，我並未見
    ＸＥ─6683號車有打轉彎方向燈之跡象，該車停了幾秒後，
    有一部機車過來停在該車駕駛座之車窗與被告說話，我以為
    他們在聊天，就上前欲制止，機車騎士向我表示被告肇事未
    停在現場，然後該名騎士離開，之後被告之車才打左轉方向
    燈迴轉，沿慢車道回車禍現場，我也騎機車沿慢車道過去車
    禍現場處理等語（見93年度偵字第23869 號卷第22頁至第23
    頁），則被告行駛至中正四路與市○○路○○路口停等紅燈
    時，被告並無打方向燈而欲進行左迴轉動作之跡象，且當時
    亦未見有何足以阻撓被告進行左迴轉動作之路況，然其直至
    一位機車騎士提醒及警員業已前來了解之時，始開始打方向
    燈而進行左迴轉再駛回車禍現場之動作，益徵被告原本並無
    所謂左轉折回車禍現場之意念。從而，被告明知業已肇事，
    並知悉告訴人因車禍倒於現場，其既未立即停車進行通知救
    護車或報警前來對告訴人施以救護之舉動，尚且繼續往前行
    駛，一路上徒經2 處可進行左迴轉之地點，猶未馬上迴轉折
    回車禍現場，復駛至距離車禍現場數百公尺之處停等紅燈時
    ，仍未見其任何進行迴轉返回車禍現場之意願及動作，則被
    告主觀上存有逃逸避責之意，堪認至為彰顯。
  (四)至於辯護人固以被告在中正四路與市○○路○○路口停等紅
    燈時，係停於紅燈准予右轉之車道之第1 部車，若有意逃逸
    ，即可直接右轉逃離，無須向左迴轉返回車禍現場云云，作
    為被告並無逃逸之意之理由。惟查在中正四路與市○○路○○路口處，中正四路上係同向3 線快車道，且其紅燈允准右
    轉之快車道，設於外側快車道，有相片1 幀可參（見93年度
    偵字23869 號偵查卷第45頁最下方相片），然證人乙○○業
    證稱被告至中正四路與市○○路○○路口停等紅燈時，ＸＥ
    ─6683號車係停於內側快車道等語至明，且被告亦於偵訊中
    坦稱係行駛於內側快車道等語至明（見93年度偵字第23869
    號卷第22頁），顯見被告駕駛ＸＥ─6683號車在中正四路與
    市○○路○○路口停等紅燈時，並非停於准予紅燈右轉之外
    側快車道上，辯護人此之所指，與實情已有未符。況且不論
    被告當時係停車於何線道，均從無影響其駛離車禍現場復無
    折回之意願及動作之既成事實，而無解其逃逸避責之意圖，
    自不容辯護人以被告在肇事逃離車禍現場後，係停車於准予
    紅燈右轉之外側快車道上而未直接右轉云云，為卸除被告罪
    責之理由。
  (五)綜上所述，被告及辯護人所辯云云，無非事後卸責之理，無
    可為信。事證明確，被告犯行洵堪認定。
二、核被告所為，係犯刑法第185 條之4 之駕駛動力交通工具肇
    事，致人受傷而逃逸罪。爰審酌被告於肇事致人受傷後，未
    留於現場處理救護而逃離現場，罔顧告訴人之身體安全，且
    犯後於事證明確之下，猶飾詞否認肇事逃逸之犯行，犯後態
    度難認良好，然念其業就告訴人受傷部分與告訴人達成和解
    ，有和解書1 份可稽（見審理卷第96頁、第97頁），顯見犯
    後猶有進行補償告訴人所受傷害之行為等一切情狀，量處如
    主文所示之刑。
乙、不受理部分：
一、公訴意旨另認被告就本件車禍之發生存有過失，且該過失造
    造成告訴人受有顏面撕裂傷、挫傷、右臏骨折、左膝及左下
    肢擦挫傷等傷害，而認被告尚涉犯刑法第284 條第1 項前段
    之過失傷害罪等語。
二、按告訴乃論之罪，告訴人於第1 審辯論終結前，得撤回其告
    訴；又告訴經撤回者，法院應諭知不受理之判決，刑事訴訟
    法第238 條第1 項、第303 條第3 款定有明文。查公訴意旨
    認被告所犯刑法第284 條第1 項前段之過失傷害罪，依同法
    第287 條前段之規定須告訴乃論，而告訴人業於本院審理中
    具狀聲請撤回其傷害告訴，有撤回告訴聲請狀一紙可稽（見
    審理卷第93頁至第95頁），揆諸前開說明，爰就被告被訴過
    失傷害部分不經言詞辯論，逕為諭知不受理之判決。
據上論斷，應依刑事訴訟法第299 條第1 項前段、第303 條第3
款、第307 條，刑法第185 條之4 ，判決如主文。
中　　華　　民　　國　　94　　年　　7 　　月　　6 　　日
                        交通法庭審判長法  官
                                      法  官
                                      法  官
中　　華　　民　　國　　94　　年　　7 　　月　　6 　　日
附錄法條：
刑法第185條之4
駕駛動力交通工具肇事，致人死傷而逃逸者，處6 月以上5 年以
下有期徒刑。
